# R Bookdown {#bookdown}

Bookdown [@R-bookdown] est un package R développé par Yihui Xe qui permet d'écrire des livres en format Rmarkdown pour les publier en pdf (via latex), epub, gitbook. Le principe de base consiste à utiliser un fichier Rmarkdown par chapitre. 


Une documentation assez exhaustive écrite pour l'auteur est disponible 

https://bookdown.org/yihui/bookdown/.

Et une anti-sèche est disponible

http://www.pzhao.org/en/post/bookdown-cheatsheet/.

Ce chapitre vise simplement à décrire notre expérience du l'utilisation du package. 


## Mise en oeuvre principe 

  1 . Installer le package `bookdown` via la CRAN ou bien via devtools
```{r , echo=TRUE, eval=FALSE}
install.packages("devtools")
devtools::install_github("rstudio/bookdown")
```
  2. Utiliser RStudio pour créer un répertoire "bookproject"
  3. Par défaut les fichiers RMarkdown du répertoire du "bookproject" deviendront des chapitres, ordonnés ordres alphanumériques. Il est possible d'utiliser le fichier `_bookdown.yml` pour changer l'ordre des chapitres. 
  4. La compilation peut être effectué pour un clic sur `Build Book` ou par la ligne 
```{r, echo=T, eval=FALSE}
rmarkdown::render_site(output_format = 'bookdown::gitbook', encoding = 'UTF-8')
```
Les formats de sortie possibles sont

    - pdf
    - gitbook
    - epub
  5. Publication (voir section \@ref(publication) )  
    
##  Publication du livre sur GitHub  {#publication}

Il existe de nombreuses possiblilités de publication mais nous avons testé la solution github utilisant un répertoire `docs`

Créer un repository git pour y mettre le contenu du `bookproject` 

Nommer le répertoire de sortie `docs` (à la place de `_book`) en ajoutant dans le fichier de configuration `_bookdown.yml` la ligne suivante 
```
output_dir: "docs"
```

Dans le répertoire "docs" ajouter un fichier vide caché nommé `.nojekyll` 

```
{bash, eval=FALSE, echo=TRUE}
touch .nojekyll
git add .nojekyll
```

Le livre est alors accessible à l'adresse

https://user.github.io/project/

dans notre cas 

https://cambroise.github.io/stateofther2017/
  
