# Programmation orientée object à l'aide de classe R6 {#R6}



## Principes et buts

Un objet est une sorte de liste mieux structurée. 

Principe :

- créer de nouvelles classes avec des attributs/champs (variables) définis et des méthodes (fonctions propres)
- un objet est alors instancié à partir d'une classe,
- créer des classes générales et des classes plus spécifiques qui héritent des clases générales.


\bigskip


Intérêt :

  - structurer le code, 
  - éviter de dupliquer le code,
  - plus facile à débugger, plus robuste,
  - plus lisible pour la diffusion,
  - coder à plusieurs.

Structure d'une classe R6 [@R-R6]

```{r,eval=FALSE}
library(R6)
maclasse=R6class("maclasse",
                 public=list(
                  attr1=NULL,
                  attr2=NULL,
                  attr3=NULL,
                  initialize=function(attr1=NA,attr2=NA)
                  {
                    self$attr1=attr1
                    self$attr2=attr2
                    private$check()
                    private$attr4=attr1+attr2
                  },
                  somme=function()
                  {
                    return(private$attr4)
                  }
                  ),
                  private=list(
                  attr4=NULL,
                  check=function()
                  {
                    if (self$attr1<0) 
                      stop("attr1 must be positive")
                  }
                 )
                 )
```


- ``self$...`` permet d'appeler (dans la définition de la classe) les champs et les méthodes propres à la classe déclarés en public.
- ``private$`` permet d'appeler (dans la définition de la classe) les champs et les méthodes propres à la classe déclarés en private.
- on crée/instancie un objet de la classe en tapant ``obj=maclasse$new(a1,a2)``.
- on appelle les méthodes de la classe en tapant ``maclasse$somme()``.
- on peut créer des sous-classes qui hériteront d'une classe supérieure. 



## Exemple de classes pour le modèle linéaire (généralisé)

On commence par créer des classes modèles ajustées qui contiennent les paramètres qui seront ajustés par le modèle.

```{r}
library(R6)
modlin_ajuste=R6Class("modlin_ajuste",
        public = list(
          X=NULL,
          beta=NULL,
          initialize=function(X,beta)
          {
             self$X=X
             self$beta=beta
          }
        )
)
```

On a créé une classe générale et on crée 2 sousclasses qui en hériteront : ``gauss_modlin_ajuste`` et 
``poiss_modlin_ajuste``. Dans la définition des sous-clases, la commande ``inherit`` permet de faire hériter de la classe précédemment définie. 
Pour le modèle gaussien, on peut compléter l'initialisation pour ajouter $\sigma^2$ en utilisant 
``super$initialize(X,beta)`` dans la fonction intialize de cette classe.

```{r}
poiss_modlin_ajuste=R6Class("poiss_modlin_ajuste",
          inherit = modlin_ajuste,
          public = list(
             pred=function(Xnew=NULL)
             {
               if (is.null(Xnew))
                 {
                   return(exp(self$X%*%self$beta))
               }
               else
                 return(exp(Xnew%*%self$beta))
             },
             sim=function(Xnew=NULL)
             {
               if (is.null(Xnew))
               {
                 return(rpois(nrow(self$X),self$pred()))
               }
               else 
                 return(rpois(nrow(Xnew),self$pred(Xnew)))
             }
          )
)
```



```{r}
gauss_modlin_ajuste=R6Class("gauss_modlin_ajuste",
          inherit = modlin_ajuste,
          public = list(
            sigma2=NULL,
            initialize=function(X,beta,sig2)
            {
               super$initialize(X,beta)
               self$sigma2=sig2
               private$check()
            },
            pred=function(Xnew=NULL)
            {
              if (is.null(Xnew))
              {
                 return(self$X%*%self$beta)  
              }
              else 
                  return(Xnew%*%self$beta)
            },
            sim=function(Xnew=NULL)
            { 
              if (is.null(Xnew))
              {
                return(rnorm(nrow(self$X),self$pred(),sqrt(self$sigma2)))
              }
              else 
                 return(rnorm(nrow(Xnew),self$pred(Xnew),sqrt(self$sigma2)))
            }
          ),
          private = list(
            check=function()
            {
              if (self$sigma2<0) stop("sigma^2 must be positive")
            }
          )
)
```

On essaie :
```{r}
modgauss=gauss_modlin_ajuste$new(matrix(runif(100,1,7),50,2),c(-2,6),3)
# on accede aux champs ainsi
modgauss$beta
# on peut utiliser les fonctions pour simuler aux points du meme design
modgauss$sim()
# on peut utiliser la meme fonction pour simuler aux points d'un autre design
modgauss$sim(matrix(c(0,2),1,2))
```


On crée à présent les classes permettant de recevoir les données. Une fonction ``estime`` au sein de ces classes aura pour sortie un modèle ajusté.

```{r}
don=R6Class("don",
    public=list(
      Y=NULL,
      X=NULL,
      initialize=function(X,Y)
      {
        self$X=X
        self$Y=Y
        private$check()
      }
      ),
     private=list(
       check=function()
       {
         if (nrow(self$X)!=length(self$Y))
           stop("êtes vous ivre ?")
       }
     )
    )
```

On distingue une classe pour le modèle Poisson et pour le modèle gaussien.

```{r}
poisdon=R6Class("poisdon",
                 inherit = don,
                 public = list(
                   estime=function()
                   {
                     res=glm(self$Y~self$X-1,family = "poisson")
                     obj=poiss_modlin_ajuste$new(self$X,unname(res$coefficients))
                     return(obj)
                   }
                 )
                 )
```

On essaie
```{r}
#on définit un modèle
modpois=poiss_modlin_ajuste$new(matrix(runif(100,-1,2),50,2),c(1,2))
#on simule selon ce modele
Y=modpois$sim()
X=modpois$X

# on cree la structure donnees
ex=poisdon$new(X,Y)
#on estime
est=ex$estime()
est$beta
#on peut prédire selon le modèle
est$pred(matrix(c(1,2),1,2))
```

On fait de même pour les données censées suivre une loi gaussienne en ajoutant la fonction à la suite de
la définition de la classe. Ceci est utile lorsque les fonctions sont trop volumineuses.

```{r}
gaussdon=R6Class("gaussdon",
                 inherit = don)

gaussdon$set("public","estime",
       function()
       {
            beta   <- solve(t(self$X)%*% self$X) %*% t(self$X) %*% self$Y
            sigma2 <- sum((self$Y - self$X %*% beta)^2)/(nrow(self$X) - ncol(self$X)) 
            obj=gauss_modlin_ajuste$new(self$X,c(beta),sigma2)
            return(obj)       
        }
)
```

```{r}
modgauss=gauss_modlin_ajuste$new(matrix(runif(100,1,7),50,2),c(-2,6),3)
X=modgauss$X
Y=modgauss$sim()
exx=gaussdon$new(X,Y)
estt=exx$estime()
estt$beta
estt$sigma2
```



Si on s'était trompé sur les dimensions.
```{r,message=TRUE}
modgauss=gauss_modlin_ajuste$new(matrix(runif(100,1,7),50,2),c(-2,6),3)
X=modgauss$X
Y=modgauss$sim()
Y=Y[-1]
a=try(gaussdon$new(X,Y))
print(a)
```




## Exercice

- 1) Coder la sous-classe correspondante au modèle linéaire généralisée pour une loi bernoulli (lien logit ou probit)
- 2) Coder en classe votre modèle préféré



## Quelques remarques supplémentaires

Pour diffuser un code, certains (dont JC) pensent qu'il vaut mieux refaire une surcouche qui s'appelle de manière classique avec une fonction et des options.

Exemple 
```{r,eval=FALSE}
fitmod=function(X,Y,loi)
{
  switch(loi, 
         poisson={
           obj=poisdon$new(X,Y)
           res=obj$estime()
           return(res$beta)
         },
         gaussien={
           obj=gaussdon$new(X,Y)
           res=obj$estime()
           return(list(res$beta,res$sigma2))
         }  
  )
}
```


Lorsque l'on veut copier un objet (par exemple ``exx`` de la classe ``gaussdon``), il faut faire :
```{r}
a=exx$clone()
```
Sinon, si on fait ``b=exx``, on modifiera ``exx`` en modifiant ``b``.


Quelques liens utiles :

- [vignette sur les classes R6](https://cran.r-project.org/web/packages/R6/vignettes/Introduction.html#adding-members-to-an-existing-class) 

- [Think R partie 1](https://thinkr.fr/au-menu-du-jour-r6-partie-1/)

- [Think R partie 2](https://thinkr.fr/au-menu-du-jour-r6-partie-2/)

