# Création de package avec Rstudio {#packages}



## Introduction

L'objectif de ce petit tutoriel est 

1. de créer un projeet `package` sous Rstudio (avec le package `devtools` [@R-devtools]),
2. de se familiariser avec les outils de documentation, 
3. d'intégrer un code `C++`,
4. de déposer un package sur github.

## Création d'un package rudimentaire

Supposons qu'on dispose de la fonction 

```{r simple-OLS, echo=TRUE}
OLS <- function(X,y) {
  beta.hat <- chol2inv(chol(crossprod(X))) %*% crossprod(X,y)
  beta.hat
}
```

### Exercice 1

Créer un projet package via Rstudio: 

  > File -> New Project -> New Directory -> New Package with git repository

Vous pouvez également utiliser directement la commande

```{r, eval=FALSE, echo=TRUE}
devtools::create("OLSfit")
```

### Exercice 2

Effacer le fichier `hello.R`. Créer un fichier `OLS.R` contenant votre fonction.

### Exercice 3

Éditer le fichier `DESCRIPTION` de manière adéquate: modifier le titre, le nom de l'auteur, du mainteneur, la description.  Pour le nom de l'auteur, utiliser

```{r, eval=FALSE, echo=TRUE}
person("First", "Last", email = "first.last@example.com", role = c("aut", "cre"))
```

### Exercice 4

Documentez la fonction `OLS` à l'aide de `Roxygen2` [@R-roxygen2] : pour ce faire, complétez le code suivant et collez-le dans l'entête de votre fichier `OLS.R`. La balise `@export` indique que cette fonction doit être rendue public à l'utilisateur. Lors de la compilation de la documentation, le fichier `NAMESPACE` sera amendé en ce sens.

#### Question {-}

```{r roxygen2}
#' Description of the function
#' 
#' @param  a paramter
#' @return what is returned
#' @examples
#' @export 
OLS <- function(X,y) {
  beta.hat <- chol2inv(chol(crossprod(X))) %*% crossprod(X,y)
  beta.hat
}
```

#### Solution {-}

```{r roxygen2-solution}
#' Compute the OLS esstimator
#' 
#' @param X A matrix
#' @param y A vector
#' @return a vector of coefficients
#' @examples
#' n <- 100; p <- 10
#' X <- matrix(rnorm(n*p), n, p)
#' beta <- runif(p, 1, 2) * sample(c(-1,1), p, rep=TRUE)
#' y <- X %*% beta + rnorm(n) 
#' OLS(X,y)
#' @export
OLS <- function(X,y) {
  beta.hat <- chol2inv(chol(crossprod(X))) %*% crossprod(X,y)
  beta.hat
}
```

Effacez le fichier `NAMESPACE` et lancez la commande 

```{r, eval=FALSE, echo=TRUE}
devtools::document()
```

pour générer les fichiers d'aide et mettre à jour le `NAMESPACE`.

### Exercice 5

  * Contruire le package et l'installer. Lorsqu'on dispose d'un projet Rstudio associé à un package, ceci peut être fait simplement à l'aide du raccourci `Ctrl + Shift + B` ou du bouton correspondant en haut à droite.

  * Vérifier que le package et le code fonctionnent via l'exemple de votre fonction.

  * Vérifier que votre package est publibale sur `CRAN` à l'aide du bouton `Check` ou du raccourci `Ctrl + Shift + E`.
  
## Intégration de code C++

On souhaite accélérer le code en réalisant la partie coûteuse des calculs à l'aide d'un code `C++`.

### Exercice 1

Spécifiez via Rstudio que vous allez dorénavant utiliser du code C++, à l'aide de la commande 

```{r, eval = FALSE, echo=TRUE}
devtools::use_rcpp()
```

Observez les modifications apportées à votre packages. Commentez.

### Exercice 2 

Créer un fichier `OLS-pkg.R` dans lequel vous intégrerez les lignes suivantes. Vous pouvez également compléter ce fichier pour écrire un texte de présentation générale de votre package qui apparaîtra en début de documentation.

```{r, eval=FALSE, echo=TRUE}
#' package OLSfit
#' 
#' Dans ce package, on trouve les fonctions trucs bidule et muche. Elles font ceci et cela. Les classes d'objets Robert et MItchoum font etc.
#' 
#' @name OLS-pkg
#' @docType package
#'
#' @useDynLib OLSfit
#' @importFrom Rcpp sourceCpp
NULL
```

### Exercice 3

Créez un fichier `OLS.cpp` dans le répertoire `src`. À l'aide d'[armadillo](http://arma.sourceforge.net), compléter le fichier suivant: 

#### Question {-}

```{r OLScpp, eval=FALSE}
#include "RcppArmadillo.h"
// [[Rcpp::depends(RcppArmadillo)]]
NumericVector OLScpp(const arma::mat X, const arma::vec y) {

}
```


#### Solution {-}

```{r OLScpp-solution, eval=FALSE}
#include "RcppArmadillo.h"
// [[Rcpp::depends(RcppArmadillo)]]
NumericVector OLScpp(const arma::mat X, const arma::vec y) {
  return wrap( inv_sympd(X.t() * X) * X.t() * y ) ;
}
```

Ajoutez `RcppArmadillo` au champ `LinkingTo` du fichier `DESCRIPTION`.

Enfin, faites un `build and reload` de votre package. Constatez les fichiers nouvellement créer. Commentez.

### Exercice 4

Ouvrez le ficher `RcppExport.R`. À l'aide de son contenu, créer une nouvelle fonction `OLSfast` dans un nouveau fichier. Regénérer les fichiers de doc à l'aide de Roxygen2. Comparer `OLS` à `OLSfast` avec microbenchmark.

### Exercice 5

Publiez votre package sur github.
